【裁判字號】    89,上訴,683
【裁判日期】    890328
【裁判案由】    妨害自由
【裁判全文】
臺灣高等法院刑事判決                            八十九年度上訴字第六八三號
    上  訴  人
    即  被  告  甲○○
右上訴人因妨害自由案件，不服臺灣基隆地方法院八十八年度訴字第二八號，中華民
國八十八年八月十三日第一審判決（起訴案號：臺灣基隆地方法院檢察署八十七年度
偵字第二三三八號）提起上訴，本院判決如左：
    主      文
上訴駁回。
    事      實
一、甲○○前曾犯有違反麻醉藥品管理條例、傷害、賭博等案件，經原審判處罪刑確
    定，最近一次於民國八十三年間因違反麻醉藥品管理條例案件，經原審判處有期
    徒刑七月確定，並於八十四年十一月三十日執行完畢，竟不知悔改。因乙○○積
    欠林國鼎新台幣（下同）三千元未還，引起林國鼎不滿，林國鼎即夥同甲○○及
    姓名、年籍不詳綽號「黑仔」、「太子」之成年男子四人，共同基於概括之犯意
    於八十七年四月二十四日凌晨三時許，由林國鼎以電話邀約乙○○至基隆市○○
    ○路三十五巷十六號二樓洽談償債事宜，並為逼迫乙○○籌錢還債，林國鼎竟強
    行取下乙○○手上之勞力士手錶一只，以充欠款之擔保，並要求乙○○外出籌錢
    還款以換回手錶，乙○○不得已僅得任由林國鼎取走手錶並外出借款，因乙○○
    籌款未果返回上開處所，於同日上午七時許，林國鼎、甲○○、「太子」帶同乙
    ○○搭乘「黑仔」所駕駛之計程車同往基隆市○○○路一六六之八號甲○○住處
    ，到達後林國鼎、甲○○分持撞球棍、鐵鎚毆打乙○○之身體，逼令乙○○再外
    出籌錢，乙○○不得已，搭乘「黑仔」所駕駛之計程車至基隆市○○○街六巷七
    十四之二號謝文雄住處向謝文雄借錢，因謝文雄亦無錢借予乙○○，林國鼎、甲
    ○○知悉後即至謝文雄上揭住處欲帶乙○○至甲○○前揭住處，乙○○不願單獨
    離去，要求須謝文雄陪同始願離去，謝文雄即會同前往，至該住處後林國鼎、甲
    ○○又再度持撞球棍、鐵鎚毆傷乙○○頭部、身體等處，強逼乙○○趕快還錢，
    連續施以強暴使人行無義務之事，乙○○不得已再以電話、呼叫器聯絡其友人籌
    款，於同日中午始以電話聯絡到綽號「阿文」之友人，「阿文」隨即趕至甲○○
    住處交付一千七百元予林國鼎，嗣經乙○○報警循線查獲，並扣得甲○○所有之
    鐵鎚一支。
二、案經基隆市警察局第二分局報請台灣基隆地方法院檢察署檢察官偵查起訴。
    理      由
一、訊據上訴人即被告甲○○矢口否認有妨害自由之犯行，辯稱未傷害乙○○並強逼
    其還債之事實云云。然查右揭事實業據被害人乙○○於警訊及原審審理中指述歷
    歷，核與證人謝文雄證述之情節相符，並有相片四紙及甲○○所有之鐵鎚一支扣
    案可證，且被告甲○○於警訊及偵查中均供稱林國鼎有強行取走乙○○之手錶之
    事實，顯見被害人指訴之前揭犯行堪信屬實，被告前揭所辯無非意圖卸責，不足
    採信，渠等之犯行皆堪以認定。
二、核被告甲○○所為，係犯刑法第三百零四條第一項之以強暴使人行無義務之罪。
    公訴意旨認被告應依刑法第三百零二條第一項之罪處斷，尚有未洽，惟起訴犯罪
    之事實相同，應依法變更起訴法條，併予敘明。被告甲○○先後多次犯行，時間
    緊接，犯罪構成要件相同，係基於概括犯意而為之，屬連續犯，應依刑法第五十
    六條論以一罪，並加重其刑。被告甲○○與林國鼎及綽號「黑仔」、「太子」者
    間有犯意之聯絡及行為分擔，均為共同正犯。又被告甲○○前因違反麻醉藥品管
理條例罪，經原審判處有期徒刑七月確定，於八十四年十一月三十日執行完畢，
    其於有期徒刑執行完畢後五年內再犯有期徒刑以上之罪者，為累犯，應遞予加重
    其刑。原審以被告犯行明確，依法論以刑法第三百零四條第一項共同連續以強暴
    使人行無義務之事罪，並審酌被告犯罪之動機、目的、手段、品行、所生危害及
    犯罪後之態度等一切情狀，判處被告甲○○有期徒刑肆月，如易科罰金以佰元
    折算壹日，扣案之鐵鎚一支為被告甲○○所有並供被告犯罪之用，且業據被告供
    明在卷，依刑法第三十八條第一項第二款之規定宣告沒收，並無不當，應予維持
    。被告甲○○上訴意旨仍執陳詞，指摘原判決不當，自無理由，應予駁回。
據上論斷，應依刑事訴訟法第三百六十八條，判決如主文。
本案經檢察官陳維練到庭執行職務。
中     華     民     國    八十九   年       三       月     二十八     日
                             臺灣高等法院刑事第一庭
                                 審判長法  官  李  相  助
                                       法  官  王  振  興
                                       法  官  蔡  光  治
右正本證明與原本無異。
檢察官如不服本判決應於收受送達後十日內向本院提出上訴書狀，其未敘述上訴之理
由者並得於提起上訴後十日內向本院補提理由書（均須按他造當事人之人數附繕本）
。
被告不得上訴。
                                       書記官  王  才  生
中     華     民     國    八十九   年       四       月       六       日
附錄：本案論罪科刑法條全文
刑法第三百零四條第一項：
以強暴、脅迫使人行無義務之事或妨害人行使權利者，處三年以下有期徒刑、拘役或
三百元以下罰金。


司法院資訊處製作；財團法人民間司法改革基金會備份。
